臺灣臺北地方法院刑事判決　　　　　　　100年度易字第535號
公　訴　人　臺灣臺北地方法院檢察署檢察官
被　　　告　林傳益
上列被告因恐嚇案件，經檢察官提起公訴（99年度偵字第11101
號），本院判決如下：
    主    文
林傳益以加害生命、身體之事，恐嚇他人致生危害於安全，處有
期徒刑月；又意圖為自己不法之所有，以恐嚇使人將本人之物
交付，處有期徒刑拾月。應執行有期徒刑壹年。
    犯罪事實
一、林傳益於民國98年7月16日上午8時10分許，駕駛車號607-YD
    號營業小客車沿臺北市○○區○○街由西往東方向行駛，於
    行經農安街與建國北路3 段交岔路口時，與斯時沿農安街由
    東往西方向行駛、欲左轉往南行駛建國北路之由謝麗嬌所騎
    車號CUW-815 號重型機車發生碰撞，林傳益之上開車輛左前
    保險桿因而受有擦損之損害。嗣林傳益於同年8 月間某日，
    撥打電話給謝麗嬌，要求謝麗嬌賠償新台幣（下同）1,500
    元，謝麗嬌因自認係遭林傳益撞及機車後部，且雙方並沒有
    什麼損失而拒絕賠償，詎林傳益基於恐嚇之犯意，向謝麗嬌
    恫稱：我知道你家在哪裡等語，並正確唸出謝麗嬌住處之地
    址，謝麗嬌聞言乃擔憂遭林傳益找麻煩而心生畏怖，林傳益
    即以此加害生命、身體之事恐嚇謝麗嬌，而生危害於安全。
二、林傳益另行起意，基於意圖為自己不法之所有，於98年9 月
    11日15時10分許，駕駛上開營業用小客車沿臺北市中山區○
    ○○路○段第3 車道由北往南方向行駛，於行經中山北路2段
    80號前時，利用同行向行駛在第4 車道、由吳仕潔所駕駛車
    號716-CF號營業小客車變換車道（由第4車道變換至第3車道
    ）之際，故意不讓吳仕潔所駕駛之上開車輛先行，而強行與
    該車爭道，致兩車發生擦撞，以此方式製造車禍。嗣於同年
    9 月底某日，林傳益明知前開交通事故係其刻意製造，吳仕
    潔並無損害賠償之責任，竟撥打電話給吳仕潔，要求吳仕潔
    賠償8,000 元，吳仕潔因認林傳益車輛並沒有什麼損害，惟
    為息事寧人，僅同意支付1,000 元，林傳益竟於電話中對吳
    仕潔恫稱：我知道你家在哪裡等語，並正確唸出吳仕潔戶籍
    地址，吳仕潔聞言乃擔憂遭其住在該處之父母遭林傳益找麻
    煩而心生畏怖，乃於98年12月30日在本院臺北簡易庭調解時
    ，同意給付林傳益8,000元，並於99年1月18日在臺北市立成
    淵高中大門前付訖。
三、案經臺北市政府警察局移送臺灣臺北地方法院檢察署檢察官
    偵查起訴。
    理    由
一、訊據被告林傳益固不否認有於前開時、地分別與被害人謝麗
    嬌、吳仕潔發生交通事故，並打電話給謝麗嬌、吳仕潔，以
    及有取得吳仕潔所支付之8,000 元現金等情，惟矢口否認有
    何妨害自由（恐嚇）、恐嚇取財之犯行，辯稱：有關謝麗嬌
    的部分，他是左轉，我是直行車，我絕對不是故意撞他，我
    的車子前保險桿有破一個洞，所以我維修1,500 元，我打電
    話給謝麗嬌說那天交通警察處理下來了，肇事責任歸屬於你
    ，我修車方面是1,500 元，我說我有去交通大隊看肇事責任
    ，所以知道你家電話、你家地址，如果你不賠償的話，我就
    寄存證信函給你，謝麗嬌回答說，交通警察沒有通知我，我
    不理你，電話就掛掉了，我沒有恐嚇她的意思。吳仕潔部分
    ，車禍地點是在民生東路與中山北路附近，當時有一台貨車
    在路邊卸貨，我只是依我的車道，我認為吳仕潔車子不會過
    來，他開很快就從我的右手邊整個都刮傷，刮得很厲害，我
    的車子是在前面，他的車子是在後面，吳仕潔撞了之後就跑
    掉了，經過一個多月，才有鑑定下來，曾明理才給我吳仕潔
    的電話、地址，他一樣講說你們自己去協調，協調不成就寫
    存證信函通知他，再沒有聯絡的話就告他，後來我有告吳仕
    潔，再來經過我的車行跟他的車行的老闆去協調，他的車行
    通知我的車行跟我講，說吳仕潔只願意賠償我1,000 元，我
    就跟我的車行說1,000 元不可能，經過臺北地院簡易庭協調
    後和解，吳仕潔說我恐嚇他，這是他的錯誤的感覺，我沒有
    恐嚇他的意思，我既然告他了，怎麼會去恐嚇他等語。
二、經查：
  (一)就被告所涉妨害自由（被害人謝麗嬌）部分：
    1.被告於98年7月16日上午8時10分許，駕駛車號607-YD號營
      業小客車沿臺北市○○區○○街由西往東方向行駛，於行
      經農安街與建國北路3 段交岔路口時，與斯時沿農安街由
      東往西方向行駛、欲左轉往南行駛建國北路之由被害人謝
      麗嬌所騎車號CUW-815 號重型機車發生碰撞，被告之上開
      車輛左前保險桿因而受有擦損之損害等情，業經被告供承
      在卷，並據證人即被害人謝麗嬌於本院審理時證述屬實（
      見本院100 年4月1日審判筆錄，本院卷第39頁背面以下）
      ，復有道路交通事故現場圖、道路交通事故補充資料表、
      車輛勘驗紀錄表、交通事故照片（偵查卷第25、26頁、第
      30頁至第33頁）在卷可稽。
    2.證人謝麗嬌於本院審理時證稱：（你有無接到被告打電話
      給你？）有；（你曾經有把你的電話留給被告嗎？）沒有
      ；（在車禍當時你們雙方都沒有留下對方的電話？）沒有
      ，地址也沒有；（被告打電話給你，你是否還記得他講了
      什麼話？）他有表明他是誰，他叫我要賠償1,500 元，賠
      償那天的損失，我說我們都沒有損失，你從我後面撞我，
      為什麼要賠你？他說沒有關係，我知道你家在哪裡，我就
      不理他。後來我有打電話給交通警察，問他們為什麼被告
      會知道我工作的地方及我家裡的地址，警察說這個我們會
      跟當事人講，我就說怎麼會這樣子呢，怎麼會把我私人的
      資料講出來；（被告是打電話到哪裡給你？）是打到我工
      作的地點，我們老師接的電話，是市內電話，被告知道我
      的名字，我不知道他的名字；（你為何會感到害怕？）因
      為他把我家地址講出來，而且都對；（你當時有想到被告
      跟你要這1,500 元，你要如何處理？）我不打算給他；（
      為什麼不打算給他？）因為我沒有錯；（但是你還是有因
      為被告的行為感到害怕嗎？）有；（你說車禍之後被告有
      打電話給你，被告是經過了多久才打電話給你？）是在暑
      假期間，但是過了多久我記不起來了；（為何你在警詢中
      被告是在8 月中打電話給你，而在檢察官訊問的時候卻說
      被告是在車禍之後一個禮拜也就是7 月下旬打電話給你？
      ）不是經過一個禮拜，應該是經過一個月；（你剛剛說被
      告打電話給你，他告訴你的電話內容為何？）他說我就是
      那天與你發生車禍的人，他就講他的名字，他問我知不知
      道，我就說我知道，有這回事，他說他那天的營業跟烤漆
      的錢要1,500 元，我說我沒有錯，你也沒有怎麼樣，為什
      麼我要賠你錢，他說不要沒有關係，我知道你家，他就把
      我的地址唸給我聽，而且都對，之後我就很生氣，我說你
      這個人怎麼這樣子，沒多久我就掛電話了；（在電話中，
      被告有無說賠償金額多少？）有，1,500 元；（被告念你
      家地址給你聽時，他有無說之後他要做什麼？）沒有講；
      （被告有無說要寄存證信函給你？）沒有；（到目前為止
      ，你有無收到被告的存證信函？）沒有；（這件事故中，
      你的車子有無損害？）沒有；（你有無去看被告的車子有
      無損害？）沒有，我不知道他的車子有無損害；（為何被
      告念你家地址你會怕？）我想說只有這樣子的事情，為什
      麼他要這樣恐嚇我，我不知道被告要對我做出什麼事情；
      （到目前為止，你有無因為本件車禍而賠償給被告任何金
      額？）沒有等語（見本院100 年4月1日審判筆錄，本院卷
      第40頁背面以下），參諸被告於嗣後與吳仕潔發生交通事
      故中，同樣曾撥打電話給被害人吳仕潔要求賠償不成後，
      對被害人吳仕潔恫稱：我知道你家在哪裡等語，並正確唸
      出吳仕潔戶籍地址等情（詳見後述），顯見此為被告以電
      話向對方索償不成後所使用之一貫手法，被害人謝麗嬌與
      吳仕潔既互不認識，被害人謝麗嬌、吳仕潔與被告亦均夙
      無嫌隙，自無互相勾串以構陷誣攀被告之理，且被告雖坦
      承曾撥打電話給被害人謝麗嬌，然其所辯是告知謝麗嬌說
      伊有去交通大隊看肇事責任，所以知道謝麗嬌之電話、地
      址，如果謝麗嬌不賠償的話，伊就寄存證信函給謝麗嬌，
      伊並無恐嚇之意一節，被告業已於本院審理時坦承：伊忘
      記這件事，也沒有繼續打電話給謝麗嬌，就不了了之等語
      （見本院100 年4月8日審判筆錄第87頁），尤可見被告所
      辯告知謝麗嬌要寄存證信函一節，純屬卸責之詞，不足採
      信。
  (二)就被告所涉恐嚇取財（被害人吳仕潔）部分：
    1.被告於於98年9 月11日15時10分許，駕駛上開營業用小客
      車沿臺北市中山區○○○路○段第3車道由北往南方向行駛
      ，於行經中山北路2段80號前時，與同行向行駛在第4車道
      欲變換車道至第3車道、由被害人吳仕潔所駕駛之車號716
      -CF 號營業小客車發生擦撞被告之上開車輛右側車身受有
      擦撞痕之損害等情，業經被告供承在卷，並據證人即被害
      人吳仕潔於本院審理時證述屬實（見本院100 年4月1日審
      判筆錄，本院卷第47頁以下），復有道路交通事故現場圖
      、道路交通事故補充資料表、車輛勘驗紀錄表、交通事故
      照片（偵查卷第36、38頁、第43頁至第46頁）在卷可稽。
    2.就本件交通事故發生之經過，證人即被害人吳仕潔於本院
      審理時到庭證稱：（請敘述當時車禍如何發生？）當時在
      中山北路2段的慢車道，80號的門口停了一台貨車在卸貨
      ，因為距離中山北路、民生西路口很近，所以我從民生西
      路口右轉過來的時候，看到有一部貨車，很自然的就要左
      轉變換車道，我在轉的時候就看到後面有一部車，依我的
      開車經驗，我估算這個距離，我轉彎沒有問題，所以我方
      向燈一打就轉過去了，但是被告就這樣撞過來了，結果被
      告的車、我的車以及貨車就變成併排，被告的車擠上來，
      我的右邊是貨車，我的前面兩個車門打不開，我要下來理
      論一下，但是車門打不開，我就跟被告講，這樣我沒有辦
      法下來，我說我們開到路邊再來說，他就說好，我們就開
      到路邊，到路邊的時候，我看被告的車也沒有怎麼樣，我
      說我們三部車都是直的，這種情況一看就知道，你煞車踩
      一下，我車子就過了，就沒事了，被告就說我為什麼要踩
      煞車，我聽了就很火大，大家都是開計程車的，不要說禮
      讓一下，這是自然反應踩個煞車，我車子就過了，被告就
      往後走，我看沒有什麼事情，我不理他我就先走了；（你
      原本打算是要從貨車的左邊繞過他繼續前進？）是，因為
      右邊沒有路；（該處的慢車道是否可以容納三部車併排行
      駛？）依標線應該是只能容納兩部車，但我剛剛講，我轉
      過來，我不知道被告是否是故意製造車禍，他是擠進來，
      所以我就講被告踩個煞車，我的車子就過了；（正常來講
      該處是否只能容納兩部車子併行？）兩部；（在車禍現場
      被告有無跟你說什麼話？）沒有，我們就開到路邊，我看
      車子也沒有怎麼樣，因為我們的車子都是舊車，平常可能
      也有些刮痕，他的車子也沒有怎麼樣，我們開到路邊，兩
      人都有下車，被告也沒有做任何動作，除了被告說為什麼
      他要踩煞車之外，也沒有講什麼，這句話的意思我就是認
      為被告故意設計車禍；（被告當下有無要求你賠償？）沒
      有，因為我就離開了，我就不理他；（當時被告有說要等
      警察來處理嗎？）沒有；（當時你們有無互相留下彼此的
      姓名、聯絡方式？）沒有；（你大概經過才多久離開？）
      不到10分鐘，就下來看看車子有沒有怎麼樣，然後說了剛
      剛講的那句話，被告就往後走，我不知道為什麼要往後走
      ；（被告有無在現場定位？）我沒有看到，我只看到被告
      往車禍的地方走；（案發當天你的行向為何？）從民生西
      路右轉中山北路，所以是由北往南；（你原來行駛在中山
      北路的時候，是行駛在最外側的車道？）靠近人行道的車
      道；（你剛剛所述的慢車道有幾個車道？）兩個；（你在
      變換車道時有無看後方來車？）有；（有無看到被告的車
      ？）有；（你看到他的車的時候，他的車距離你的車多遠
      ？）一部計程車的距離，我就是估算在他到的時候，我可
      以彎的過來，所以最後是三部車子擠在一起；（當時你們
      的車速誰比較快？）被告比較快；（你不擔心變換車道的
      時候與被告的車子發生擦撞嗎？）所謂快也只有時速10公
      里而已，被告也不過是時速15公里而已，是可以煞車的速
      度；（你覺得你有無與被告爭道？）那個距離很近，我的
      車身都是直的，表示被告可以避免車禍的發生，我一直重
      複我們三部車併排，我剛剛有說了，被告踩個煞車我就過
      去了，為什麼要擠進來；（你是否說你變換車道後，跟那
      台貨車已經是平行之後，被告才從你的左邊擠入與你的車
      及貨車併行？）是；（所以當時你已經跟貨車完成併行的
      情況，然後被告才把車子擠入？）對；（當天你有無查看
      被告的車子有無損傷？）有查看，但是我看不出被告的車
      子有什麼損害；（提示99年4 月21日證人吳仕潔警詢筆錄
      並告以要旨，你稱你看他的車輛，最多就是有一痕的刮痕
      ，你是否有這樣講？）是；（你有無看到刮痕？）我記不
      起來當時的狀況，如果當時筆錄這樣記，應該就是這樣；
      （本件車禍，你有無理虧的地方？）因為前面有貨車，我
      自然的反應要左轉，因為我已經左轉了，我想說加速就過
      去了，被告在我後面一個車身的距離只要煞車，我就可以
      過去了，我的車身都打直了，如果被告的車子先到的話，
      我怎麼可能擠的進去，一定是我的車子先到，被告的車子
      後到，我認為我沒有理虧等語（見本院100 年4月1日審判
      筆錄，本院卷第47頁以下）。
    3.被告就本件交通事故發生之經過，於本院審理時則陳稱：
      （你跟吳仕潔發生事故經過為何？）當時是在中山北路北
      往南的方向，過了民生西路，慢車道有兩個車道，我是屬
      於內側車道靠近分隔島，也就是分隔島的旁邊車道，我開
      著開著，吳仕潔突然變換車道，我的車跟他的車卡在貨車
      跟分隔島的中間，造成三台車併排，（你跟吳仕潔發生車
      禍的時候，你上次說你是開在慢車道的第一個車道也就是
      分隔島旁邊的車道，你開著開著吳仕潔突然變換車道，你
      在看到吳仕潔變換車道的時候，你距離他多遠？）他突然
      轉過來就撞到了，我沒有辦法反應，所以車子整邊的右手
      邊都有擦傷；（你的車子的哪一個部位跟車子吳仕潔車子
      的哪個部位發生碰撞或是擦撞？）我車子的右葉子板、右
      前門、右後門；（吳仕潔車子的哪個部位跟你發生碰撞？
      ）當時就是兩台車子都併行，他開走我沒有看到是哪個部
      位；（你車子的前方保險桿有無碰到吳仕潔的車子？）有
      ；（前方保險桿的哪個部位碰到吳仕潔的車子？）不是正
      前方，是右手邊的前保險桿，靠近葉子板的地方；（提示
      偵卷第44頁下方照片並告以要旨，這張照片所顯示的右前
      保險桿的擦痕，是因為你跟吳仕潔發生碰撞或擦撞所造成
      的嗎？）對；（為什麼你的右前保險桿與吳仕潔發生車禍
      後，會擦撞到你的車身？）可能是我的右前保險桿先撞到
      他的車身，然後他開很快，所以我的右側車身都有擦痕；
      （你跟吳仕潔發生車禍之前，你是否在吳仕潔的左後方？
      ）我只是在看我的車道，我沒有在注意他；（所以你的意
      思是你沒有注意到車前狀況，是否如此？）對。我開我的
      車道，我的車道是沒有車子，他突然變換車道，我就來不
      及反應了；（你跟吳仕潔原本不是在同一個車道上行駛，
      吳仕潔變換車道進入你行駛的車道，你如果閃避不及，也
      應該是你的車頭撞到吳仕潔的左側車身，或是你的車頭會
      撞到他的車尾，為何你跟吳仕潔的車子會呈併行狀態？）
      他開很快，我也沒辦法；（你的速度比較快還是他的速度
      比較快？）他的速度比較快；（照你方才的供述，你說他
      變換車道你沒有注意到就撞到了，所以你的車應該是在吳
      仕潔的左後方，你又說他的車速比你的車速快，既然如此
      ，怎麼你們發生事故的時候是呈兩車併行的狀態？）因為
      他慢車道有台貨車是違規停車，他突然過來，我就反應不
      及了；（吳仕潔變換車道時，你的車子到底距離吳仕潔多
      遠？）當時吳仕潔變換車道之前，我開我的車道，他開的
      他的車道，我感覺我們兩車應該是差不多，也就是併行的
      狀態，然後他因為看到前方有違規停車的貨車，所以他就
      變換車道，所以才發生車禍；（你剛剛不是說他的車速比
      較快，為何又說你們在事故前是併行的狀態？）因為他要
      變換車道時有加油門，所以他的速度比較快；（如果是這
      樣，應該是你的車會撞到他的左側車身，而且他的車子應
      該會在你的車子前面，怎麼後來會變成你們兩台車跟那台
      貨車呈三車併排的狀態？）我的感覺，吳仕潔應該要停下
      來，但是他沒有停下來，他要加速闖過去，就撞到了，應
      該是這樣。行駛中，吳仕潔突然轉過來就撞到，我也不曉
      得他要變換車道，我來不及踩煞車，所以三台車子才會併
      排；（你是否看到吳仕潔變換車道，你不想讓他？）不是
      ，那次沒辦法，因為整個車身都有擦痕，的確是沒有辦法
      ，有分隔島我也沒有辦法變換車道等語（見本院100年4月
      8日審判筆錄，本院卷第88頁；本院100年4 月22日審判筆
      錄，本院卷第104 頁背面以下）。
    4.依卷附道路交通事故補充資料表所載及車損照片所示（偵
      卷第39頁、第43頁第第45頁），被害人吳仕潔所駕駛之車
      號716-CF號營業小客車因本件事故所造成之車損為左側車
      身有明顯擦撞痕，被告所駕駛之車號607-YD號營業小客車
      則為右側車身擦撞痕（其中一張照片固顯示被告車輛右前
      保險桿有擦損，惟被告於前開本院審理時先是供稱伊車右
      葉子板、右前門、右後門部分受損等語，於本院訊問前保
      險桿是否受損時，方答稱亦有受損等語，前後所供已不見
      一致，且該右前保險桿擦損之位置係在保險桿正面之右前
      方，而非靠近右前葉子板之保險桿右前側面，以如後所述
      兩車事故當時車速及事故後三車併排之情形觀之，被告車
      輛如何以右前車頭與被害人吳仕潔車輛發生擦撞後，再以
      其右側車身與被害人吳仕潔車輛左側車身發生擦撞，殊難
      索解，是上開照片所顯示被告車輛右前保險桿有擦損痕跡
      應非本件事故所造成），本件事故若如被告前開所供稱於
      事故前兩車係呈併行行駛狀態，則在被害人吳仕潔為閃避
      違規停車的貨車而向左變換車道至被告所行駛之車道時，
      被告既自稱來不及反應，則事故結果應係被害人吳仕潔之
      車輛左前車頭撞及被告車輛之右側車身或被告車輛右前車
      頭撞及被害人吳仕潔車輛之左側車身（在被告所稱吳仕潔
      變換車道時有加油門，故速度較快之情況下），且兩車之
      車身或前車頭應有凹陷才是，詎由上開卷證所示，均未見
      上情，可見事故前，兩車位置應如證人吳仕潔所證稱被告
      車輛係在其左後方之情較為可採。又本件事故前於吳仕潔
      駕車所行駛之車道前方確有一輛違規停車之貨車，且於事
      故前被害人吳仕潔方由民生西路右轉中山北路往南行駛，
      車速非快（依證人吳仕潔職業駕駛車輛之經驗判斷，被告
      車速約時速15公里，被害人吳仕潔車速約時速10公里，已
      如前述），若以證人吳仕潔上開所證被告車速較伊之車速
      為快之情觀之，被告如因被害人吳仕潔突然變換車道而不
      及反應，被告車輛應係自後追撞被害人吳仕潔車輛之左側
      車身或後車尾部分（事故結果並非如此），或者即令向左
      偏閃而使兩車車身發生擦撞，在被告車速不快且煞車之情
      況下，亦不致於造成三部車輛併排才是，若如被告所供被
      害人吳仕潔車輛之車速較伊為快，被告尤應有餘裕足以反
      應以避免事故之發生，是證人吳仕潔所證伊估算這個距離
      ，伊轉彎沒有問題，被告在伊後面一個車身的距離，只要
      煞車，伊就可以過去了等語，應可採信；參以於事故後，
      被告經被害人吳仕潔質問為何不踩煞車相讓，被告覆以伊
      為何要踩煞車等語，亦可見被告於事故當時確實可以採取
      煞車之方式以避免事故之發生；復佐以被告於本件事故後
      對吳仕潔所提起之民事求償事件中，竟提交與本件事故無
      關之車損照片（照片顯示被告車輛「左」前車頭之送修照
      片，見本院臺北簡易庭98年度司北小調字第1107號卷第12
      頁上方照片）向吳仕潔求償，且被告自97年1月9日起至98
      年12月4日止，短短不到2年之時間，竟發生高達22件之交
      通事故，此有林傳益交通事故紀錄表在卷可憑（見偵卷第
      49頁至第50頁），被告復自承伊並非以開計程車為業，僅
      是從事油漆、水泥工作以外之時間才開計程車等語（見本
      院100 年4月8日審判筆錄，本院卷第92頁），被告肇事率
      顯然過高，而有異於常情。綜觀上情，本院認本件事故之
      發生，應係被告明知其確實可以採取煞車之方式以避免事
      故之發生，卻利用被害人吳仕潔變換車道應優先禮讓被告
      車輛而未予禮讓（見道路交通安全規則第98條第1項第6款
      ）之違規行為，刻意不踩煞車而強行爭道，以製造車禍便
      於日後求償，至為灼然。
    5.證人吳仕潔於本院審理時另證稱：（後來被告有無再跟你
      聯繫？如何跟你聯繫？）當天我離開，沒有多久，我們車
      行打電話給我說交通隊找我去說明當天車禍的狀況，警察
      也問我當時情況，我就敘述一遍，製作筆錄之後我就離開
      ，當時我們並沒有碰面；（後來警察還有無通知你去說明
      第二次？）交通隊沒有，但刑警大隊找我去兩次；（在交
      通大隊詢問及刑警大隊詢問這之間，被告有無跟你聯絡？
      ）見面沒有，有打電話，在交通隊之後，在刑事警察局詢
      問之前被告有打電話給我，我覺得很奇怪被告為何會知道
      我的電話，他打電話來一直叫我賠償，我很火大，我就說
      我不賠償，他就說出我家地址，我就覺得很奇怪他怎麼會
      知道我家地址，我說我不住這裡，我父母住這裡，被告就
      說一樣啦，我一樣找的到你，我就說你是在恐嚇我嗎，他
      就不吭聲，電話就掛斷了。掛斷之後被告就去告我，之後
      簡易庭就通知我去和解，我想說被告面非善類，而且我想
      說只有父母兩人住在那裏，年紀也大了，我整天都在外面
      開計程車，而且跑法院好幾趟了，被告要求1 萬多元，後
      來經過簡易庭調解，最後就以8,000 元和解；（在這通通
      話內容中，被告有無明確提到賠償金額？）第一通電話被
      告有表明他的身分，被告一直叫我賠償他，被告有提到賠
      償金額的問題，那個時候我想早點結束這件事情，我就說
      要就1,000 元，不然不要，不過我忘記當時他提的金額是
      多少；（你聽到被告提到你的戶籍地址，有無感到害怕？
      ）有，因為我怕他騷擾我父母；（在這通電話中，被告有
      無表明他有特殊身分？）這時候沒有；（在簡易庭調解時
      ，是什麼情況下，被告表明他有特殊身分？）那時候調解
      委員說被告開12,000元，我不想賠，我說我只賠償1,000
      元，被告就說我有四個律師當我的靠山，什麼事情我都很
      懂，當時被告沒有拿名片給我，名片是和解完之後，我問
      被告怎麼拿錢給他，被告才拿出來，但是名字、帳號都不
      是被告的，我就說這樣不行，是我跟你和解，你收到我的
      錢才有效，然後我們再約定在成淵高中門口交付現金給被
      告；（當時被告說他背後有四名律師做靠山時，和解是否
      已達成？）還沒有，他好像要表明自己很厲害；（當時被
      告這麼講，有無影響到你做和解的決定？）沒有，因為我
      想事情早了，我想說一直跑法院很麻煩，所以就以8,000
      元和解；（你所謂的怕麻煩，有無包括想到被告有律師作
      支援，會影響到你的賠償金額？）沒有，這充其量是1 萬
      多元，不是刑事案件，也不是什麼大罪，了不起是和解了
      事；（你最後願意支付8,000 元的主要考量為何？）就想
      和解了事；（所謂的和解了事，有無包括怕被告去找你父
      母的麻煩？）應該有隱涵這個因素；（被告打電話給你時
      ，他有無告訴你他要寄存證信函給你？）沒有；被告說他
      之所以唸出你中華路的地址，是要寄存證信函給你，有無
      此事？）沒有；（被告在電話中唸出你的地址是否全部正
      確？）對；（他為何要唸出你家戶籍地地址？）這就是我
      說的有隱含恐嚇的味道，被告唸出我家中華路的地址，我
      回被告說我沒有住在那邊，那邊是我父母住的，被告就說
      你沒有住在那邊，我還是找的到你等語（見本院100年4月
      1 日審判筆錄，本院卷第48頁背面以下）；參諸被告於與
      謝麗嬌所發生交通事故中，同樣曾撥打電話給謝麗嬌要求
      賠償不成後，對謝麗嬌恫稱：我知道你家在哪裡等語，並
      正確唸出謝麗嬌戶籍地址等情，已見前述，顯見此為被告
      以電話向對方索償不成後所使用之一貫手法，被害人吳仕
      潔與謝麗嬌既互不認識，被害人吳仕潔、謝麗嬌與被告亦
      均夙無嫌隙，自無互相勾串以構陷誣攀被告之理。又被害
      人吳仕潔因恐被告對其家人不利，而同意與被告以8,000
      元成立調解，並於99年1月18日在臺北市立成淵高中大門
      前付訖，此有本院99年12月30日98年度司北小調字第1107
      號調解筆錄及簽收紀錄附卷可查（見本院卷第61頁），是
      被告恐嚇取財之犯行，堪以認定，被告前開所辯伊沒有恐
      嚇之意思等語，自不足採。
    6.綜上所述，被告上開所辯，均不足採信。本件事證明確，
      被告妨害自由、恐嚇之犯行，均堪認定。
三、按以恐嚇使人將物交付，有時固亦含有詐欺性質，但與詐欺
    之區別，則在有無施用威嚇，使人心生畏懼之情形為斷；又
    恐嚇罪質，非不含詐欺性，其與詐欺之區別，係在行為人對
    於被害人所用之手段，僅使其陷於錯誤，為詐欺，使發生畏
    懼心者，為恐嚇。再按刑法第346條第1項之恐嚇取財罪，與
    同法第339條第1項之詐欺取財罪，兩者之區別，在於前者係
    施用使人心生畏怖之恐嚇手段，致被害人心生畏懼，明知不
    應交付財物而交付，後者則係施用詐術手段，使人陷於錯誤
    ，誤信為應交付財物而交付，惟上開之恐嚇手段，常以虛假
    之事實為內容，故有時亦不免含有詐欺之性質，倘含有詐欺
    性之恐嚇取財行為，足使人心生畏懼時，自應僅論以高度之
    恐嚇取財罪，殊無再適用詐欺取財罪之餘地（參見最高法院
    28年上字第1238號、30年上字第668 號判例意旨，另同院84
    年度臺上字第1993號判決亦同此見解）。故核被告所為，分
    別係犯刑法第305 條之恐嚇危害安全罪（被害人謝麗嬌部分
    ）、刑法第346條第1項恐嚇取財罪（被害人吳仕潔部分）。
    被告所為上開犯行，犯意各別，行為互異，應予分論併罰。
    就被害人吳仕潔部分，檢察官認被告另涉犯刑法第339條第1
    項之詐欺取財罪，並認應與所犯之恐嚇取財罪依想像競合犯
    論處（見本院100年3月18日準備程序筆錄，本院卷第27頁）
    ，揆諸前開意旨，檢察官此部分之主張尚有誤會。另檢察官
    主張被告提出印有「衛寧律師事務所特助林傳益」名片，而
    主張此為被告恐嚇取財、詐欺取財手法之一環一節，依證人
    吳仕潔前開所證，並不影響其與被告成立調解之決定，亦不
    因而心生畏怖，自難認被告上舉為被告恐嚇取財或詐欺取財
    之犯案手法，惟此部分尚不影響被告成立前開罪名，附此敘
    明。至就被害人謝麗嬌部分，檢察官固起訴主張認被告涉犯
    恐嚇取財未遂、詐欺取財未遂罪嫌。然查，證人謝麗嬌於本
    院審理時證述：（請敘述當時車禍如何發生？）我原來是行
    駛在農安街上停紅綠燈，我是騎在橋下的路；（你停等完紅
    綠燈之後要轉何方向？）左轉建國北路，我是機車第二部，
    機車第一部過的時候，我就跟著他走，後來被告就撞我的機
    車尾巴，應該是沒有什麼撞到，我沒有倒下去，稍微傾斜而
    已，對方就下車；（你在左轉的過程中，左轉的時候被告的
    車是從哪裡出來？）也是從農安街，被告是對向，我是左轉
    ；（所以你是轉彎已經完成才被撞到？）對，當時我已經轉
    上建國北路了；（所以是你的右後方被撞到？）對；（發生
    撞擊之後你做何處理？）我機車就一點點傾斜，沒有倒，我
    停下來對方也下車，他就說要叫交通警察，事情就這樣發生
    了，我就安靜不說話，因為被告口氣滿硬的；（你的行車方
    向為何？）由東往向西行駛，要左轉往南；（所以被告林傳
    益的行向是否由西往東？）是；（你要左轉的時候，號誌是
    否為綠燈？）是；（所以你跟被告的行向是否都是可以通行
    ？）是；（你在停等紅燈時，是在橋下停等，還是在通過橋
    之前的路口前？）是在橋下停等，我跟著第一部車轉彎；（
    你在橋下停等紅綠燈時，是否有看到被告的計程車？）有，
    可是我只是餘光看到，沒有特別注意；（被告停等紅綠燈時
    是否為第一台車？）應該是第一台；（你與被告停等紅綠燈
    時距離多遠？）兩個車道的距離；（你是綠燈之後就馬上起
    步嗎？）應該，因為我是第二台車，所以前面的車轉彎我就
    跟著轉彎；（你轉彎的時候，是否有注意對向的來車？）有
    注意一下；（所以你的眼睛沒有看對向來車？）沒有注意看
    ，我馬上就轉了；（你在左轉之前沒有先看對向來車的狀況
    ，你就左轉了？）是；（你剛說你是完成左轉之後就被被告
    的車子碰撞到，他撞到你之後你的車子有沒有倒下？）沒有
    倒下，我的腳已經踩到地了；（你的車子有無受損？）沒有
    受損；（被告的車子撞到你機車的哪裡？）應該是最後面，
    就是右後車燈附近；（你有沒有覺得這件車禍的發生有奇怪
    的地方？）我還沒有這麼想；（你在轉彎的時候，有無發現
    被告開車過來的時候有無特殊、怪異的地方？）我沒有特別
    注意；（（提示98年12月31日謝麗嬌警詢筆錄，你稱當時我
    認為一定可以安全的過去，沒想到他突然加速撞我，你是否
    有這麼說？）有；（被告確實有突然加速的情形嗎？）就是
    很有那種衝勁的意味在，被告要撞到我的時候突然加速；（
    你是看到被告突然加速或是感覺？）感覺；（你用什麼感覺
    ？）因為我們要紅燈起步的時候或是在十字路口時都會稍微
    看一下，這個是我自己的感覺；（除了車子撞到你的感覺，
    還有無其他感覺讓你覺得被告是故意撞你？）我覺得十字路
    口應該要禮讓，如果要撞到前面的話應該要稍微煞車，你在
    我前面，我當然要有煞車的動作，如果說要撞到前面，當然
    要稍微煞車、慢一下；（你是否確實有感覺當天發生車禍前
    被告有加速的動作嗎？）有，我有那種感覺，因為我覺得在
    十字路口，或是要經過馬路應該稍微看一下，我是覺得他有
    那種動作，第一台車過去，我跟著過去，他怎麼會這樣撞到
    我車子後面，哪有這麼奇怪的事情，我有這種想法，我是覺
    得要禮讓啦，車子才剛起步等語（見本院100年4月1日審判
    筆錄，本院卷第39頁背面以下）。由證人謝麗嬌上開證述可
    知，證人謝麗嬌於事故當時為左轉彎車，而被告車輛則為直
    行車，且亦應注意車前狀況，詎證人謝麗嬌疏未注意被告車
    輛行車動態，亦未讓直行車之被告車輛先行，其不無有違反
    交通安全規則之處（參見道路交通安全規則第94條第3 項、
    第102 條第1項第7款），又證人謝麗嬌所證被告有加速撞伊
    之情，僅係單憑個人感覺，並無客觀事證證明，且若被告確
    有加速撞人之舉，謝麗嬌應會人車倒地才是，惟證人謝麗嬌
    卻證稱伊沒有倒下去，稍微傾斜而已等語，可見證人謝麗嬌
    所證被告加速撞人一節，應不足採信；更何況，被告若意在
    詐財而製造本件車禍，則被告為免偷雞不著蝕把米，自當避
    免造成對方人身傷亡，以免日後反遭民、刑事追訴才是，而
    車輛行車乃屬流動狀態，欲拿捏力道分寸以避免對方傷、亡
    ，實非易事（尤以雙方車輛之物理質量相差甚鉅），是本件
    並無證據證明係被告刻意製造與謝麗嬌間之交通事故，而被
    告嗣後向謝麗嬌索賠，僅係本於有權請求民事賠償之主觀認
    知而為，縱然其手段上有違法之處（詳見前述恐嚇危害安全
    部分），尚難認其係基於不法所有意圖而為，自難以恐嚇取
    財或詐欺取財罪相繩。檢察官認此部分應論以刑法第346 條
    第3項、第1項之恐嚇取財未遂罪名，尚有未洽，惟其恐嚇危
    害安全之社會基本事實相同，爰變更起訴法條。又檢察官係
    以被告製造車禍撥打電話向謝麗嬌恫嚇索賠之同一犯行，主
    張被告涉犯恐嚇取財未遂、詐欺取財未遂罪嫌，是被告所侵
    害者為同一法益，並非有不同法益，無從成立想像競合犯，
    是檢察官認被告另涉犯刑法第339條第1項之詐欺取財罪，並
    認應與所犯之恐嚇取財罪依想像競合犯論處（見本院100年3
    月18日準備程序筆錄，本院卷第27頁），應有誤會，併此敘
    明。
四、爰審酌被告前有恐嚇、麻藥等犯罪前案紀錄，此有臺灣高等
    法院被告前案紀錄表在卷可考，素行不佳；且其身心健全，
    竟不思以正途獲取財物，以製造車禍之方式，訛詐進而恐嚇
    取得他人財物，不僅嚴重危害公共交通安全，並使被害人吳
    仕潔受有財產上之損害，情節非輕，惡性重大；對於被害人
    謝麗嬌，亦不思以正當權利行使之方式求償，竟以一貫手法
    ，欲藉恐嚇他人危害安全令人心生畏懼而就範，惡性亦不輕
    ，犯後又矢口否認犯行，態度非佳，以及其收押前從事油漆
    、水泥工作，學歷為國中肄業等一切情狀，分別量處如主文
    所示之刑，並定其應執行刑，以示警惕。
據上論結，應依刑事訴訟法第299條第1項前段、第300 條，刑法
第305條、第346條第1項、第51條第5款，刑法施行法第1條之1，
判決如主文。
本案經檢察官曹哲寧到庭執行職務。
中    華    民    國   100    年    5     月    13    日
                  刑事第十九庭  審判長法  官   李明益
                                      法  官   紀凱峰
                                      法  官   林佑珊
以上正本證明與原本無異。
如不服本判決應於收受送達後10日內向本院提出上訴書狀，並應
敘述具體理由；其未敘述上訴理由者，應於上訴期間屆滿後20日
內向本院補提理由書（均須按他造當事人之人數附繕本）「切勿
逕送上級法院」。告訴人或被害人如對於本判決不服者，應具備
理由請求檢察官上訴，其上訴期間之計算係以檢察官收受判決正
本之日期為準。
                                      書記官   王祥鑫
中    華    民    國   100    年    5     月    13    日
本案附錄法條：
中華民國刑法第305條
（恐嚇危害安全罪）
以加害生命、身體、自由、名譽、財產之事，恐嚇他人致生危害
於安全者，處 2 年以下有期徒刑、拘役或 3 百元以下罰金。
中華民國刑法第346條
（恐嚇取財得利罪）
意圖為自己或第三人不法之所有，以恐嚇使人將本人或第三人之
物交付者，處 6 月以上 5 年以下有期徒刑，得併科 1 千元以
下罰金。
以前項方法得財產上不法之利益，或使第三人得之者，亦同。
前二項之未遂犯罰之。